【裁判字號】    98,上訴,1827
【裁判日期】    990311
【裁判案由】    搶奪
【裁判全文】
臺灣高等法院高雄分院刑事判決        98年度上訴字第1827號
上  訴  人  臺灣高雄地方法院檢察署檢察官
被      告  甲○○
選任辯護人  周村來律師
            周元培律師
上列上訴人因被告搶奪案件，不服臺灣高雄地方法院98年度訴字
第89號中華民國98年10月23日第一審判決（起訴案號：臺灣高雄
地方法院檢察署96年度偵字第22851 號），提起上訴，本院判決
如下：
    主  文
上訴駁回。
    理  由
一、公訴意旨略以：被告甲○○與乙○○（原名潘大中，業經另
    案判決確定）前為高職同學，二人於民國92年2 月4 日下午
    1 時許，由甲○○騎乘車牌號碼XTF-510 號重型機車搭載乙○○，途經高雄市鹽埕區○○○路151 之1 號前，見丙○○
    將所駕駛之車牌號碼YX—6988號自用小客車停放該處後，下
    車至右後車門，正打開車門欲抱起小孩。甲○○與乙○○竟
    即意圖為自己不法之所有，基於共同搶奪他人財物之犯意聯
    絡，乘丙○○不備之際，推由乙○○下車徒手打開該自用小
    客車左前車門，搶奪丙○○所有放置車內手剎車位置之藍色
    背包1 只（內有現金約新台幣〈下同〉6,000 元、銀行信用
    卡、金融卡、印章、國民身分證、摩托羅拉牌行動電話1 支
    、鑰匙等物）。得手後，二人隨即騎乘機車逃逸。嗣丙○○
    報警處理後，警方鑑識人員於該車左前車門之把手上採得乙○○之指紋送驗後，查知上情，嗣經乙○○向檢察官告發。
    因認被告甲○○共同涉犯刑法第325 條第1 項之搶奪罪嫌。
二、按犯罪事實應依證據認定之，無證據不得認定犯罪事實；不
    能證明被告犯罪者，應諭知無罪之判決，刑事訴訟法第154
    條第2 項、第301 條第1 項分別定有明文。又事實之認定，
    應憑證據，如未能發現相當證據，或證據不足以證明，自不
    能以推測或擬制之方法，為裁判基礎；且認定不利於被告之
    事實須依積極證據，苟積極證據不足為不利於被告事實之認
    定時，即應為有利於被告之認定；另認定犯罪事實所憑之證
    據，雖不以直接證據為限，間接證據亦包括在內，然而無論
    直接證據或間接證據，其為訴訟上之證明，須於通常一般之
    人均不致有所懷疑，而得確信其為真實之程度者，始得據為
    有罪之認定，倘其證明尚未達到此一程度，而有合理之懷疑
    存在而無從使事實審法院得有罪之確信時，即應由法院為諭
    知被告無罪之判決，最高法院40年度台上字第86號、30年度
    台上字第816 號、76年度台上字第4986號判例意旨均可供參
    照。又檢察官對於起訴之犯罪事實，應負提出證據及說服之
    實質舉證責任。倘其所提出之證據，不足為被告有罪之積極
    證明，或其指出證明之方法，無從說服法院以形成被告有罪
    之心證，基於無罪推定之原則，自應為被告無罪判決之諭知
    （最高法院92年台上字第128 號判例意旨參照）。
三、本件公訴人認被告甲○○涉有上開搶奪罪嫌，無非係以告發
    人乙○○之指訴，復參乙○○與被告交情匪淺，乙○○應無
    故意誣陷被告之情形，為其論據。訊據被告則堅詞否認有何
    搶奪犯行，辯稱：92年2 月4 日當天是大年初四，伊當天是
    中午吃飽飯後快接近2 點左右才開車載女朋友黃鈺婷一起去
    乙○○家，後來與乙○○、其女友吳玲綺及乙○○的家人分
    乘2 台車去台南新光三越百貨公司、安平古堡等地遊玩，於
    天黑後才回到高雄，伊絕無與乙○○共同搶奪之行為等語。
四、經查：
(一)、本件告發人即證人乙○○於上開時、地搶奪被害人丙○○財
    物之犯行，而被判處有期徒刑10月確定之事實，有原審法院
    92年度訴字第1392號、本院94年度上訴字第988 號、最高法
    院95年度台上字第1951號判決及台灣高等法院被告前案紀錄
    表在卷可參，復經證人乙○○到庭供承在卷，堪信為真實。
(二)、證人乙○○雖告發稱：當天騎車搭載告發人，於上開時、地
    共同對丙○○行搶係甲○○。當初於前案審理中，我基於朋
    友相挺之義氣，始終不願透露共犯為何人，茲因受到良心之
    譴責，且在案發之初，被告曾答應請律師為我辯護，惟事後
    竟反悔且避不見面，乃告發揭露實情等語。復證述：我事先
    告訴甲○○2 月4 日我會放假，所以當天被告一大早就打電
    話給我，並很早就到我家載我出門，我們先吃早餐，後來亂
    逛，他說想買車子缺錢，後來看到目標，才動手行搶。被告
    大概是10點接近中午的時候過來家裡載我，搶完之後被告先
    載我回家，被告再回家開車載女友到我家會合後，一起去台
    南新天地玩等語（見92偵22851 號卷第12-13 、30-31 頁、
    98訴89號卷第55頁）。又稱：被告說驗到我的指紋，要我一
    個人扛下來等語（見92偵22851 號卷第5 頁）。惟查：
  1.證人乙○○於92年3 月31日前案警詢初供中係稱：是綽號「
    阿子」及「阿猴」二人犯下搶案的，伊在現場有親眼看到。
    李隆偉就是「阿子」，而「阿猴」不知真實姓名，但身材高
    瘦，約170 公分，雙手小臂均有動物圖案之刺青，留山本頭
    ，臉上有青春痘的凹痕，皮膚略黑，家住前鎮區草衙一帶，
    年約20歲出頭等語（見鹽埕分局警卷第2-4 頁）。嗣於前案
    檢察官複訊及原審法院為羈押之訊問時，仍堅稱：是「阿子
    」及「阿猴」二人搶車子的；是李隆偉及「阿猴」跟我說被
    害人丙○○的車子沒有防備，準備要下手搶此車內之背包等
    語（見92偵7279號卷第4 頁、聲羈卷第4 頁）。惟其有關李
    隆偉共同搶奪之指述部分，業經證明事發當時李隆偉係在屏
    東上班，根本不可能出現在案發現場行搶，有出勤表（打卡
    單）2 張附卷可憑（見92偵7279號卷第135 頁背面）；嗣於
    本案偵查中經檢察官訊以「你為何一開始說是李隆偉跟你去
    搶的? 」證人乙○○則稱「那時我跟李隆偉有一些過節，他
    也住在鹽埕區，這樣警察比較會相信」等語（見96偵22851
    號卷第30頁），是依其所述，足認其會因挾怨而誣指他人涉
    案，從而有關被告與其共同搶奪被害人丙○○財物部分之指
    述，是否可採，即有探求餘地。
  2.又被害人丙○○當日被搶之財物中有一個LV小皮夾，此業經
    證人即被害人丙○○陳明在卷，而證人乙○○雖復證稱被告
    有將其二人所搶得之被害人之LV皮夾送給被告女友黃鈺婷等
    語（見92偵22851 號卷第13頁）；惟查被告雖曾送黃鈺婷一
    個LV的背包，但沒有送過皮夾，業經黃鈺婷證述在卷（見92
    偵22851 號卷第15頁），則證人乙○○此部分所言亦難認係
    真正。
  3.經原審法院依職權將被告及乙○○一併送請高雄市政府警察
    局實施測謊結果，研判：一、乙○○對於「有關本案，92年
    2 月4 日，你有沒有和甲○○去搶一位婦人？」之回答：「
    有」，係呈不實反應。二、甲○○對於「有關本案，92年2
    月4 日，你有沒有和潘大中去搶一位婦人？」之回答：「沒
    有」，無不實反應乙節，有高雄市政府警察局98年8 月28日
    高市警鑑字第0980053355號測謊鑑定書及具結書各1 份存卷
    足按（見原審98訴89號卷第70-76 頁），益徵證人乙○○之
    指述確有明顯瑕疵存在。
(三)、再者，被害人丙○○於警詢、偵訊中雖曾稱：遭到3 名歹徒
    分乘二輛機車行搶，惟其僅指認乙○○1 人而已，並證稱：
    動手開車門行搶的歹徒年約20初頭，下巴尖尖的，眼神很兇
    悍，身高約160 公分，我印象很深刻。…經我當場指認搶奪
    我財物的人就是潘大中（即乙○○）沒有錯，…因為潘大中
    當時一直回頭看我的車子，因此我多看了他幾眼，所以印象
    特別深刻等語（見鹽埕分局警卷第9 、10頁背面），且就另
    一輛機車僅略稱「在其車後方接應」，而無其他具體之指訴
    。嗣更明確證稱：其他搶嫌就沒有印象了，因前座的人我看
    的不是很清楚；當時有一個男人站在我車子右邊，並沒有跟
    行搶的二人講話或接應，只因同時出現，所以我猜他們是同
    夥等語（見92偵7279號卷92年5 月8 日筆錄，原審98訴89號
    卷第38-40 頁）。足徵丙○○於前案案發時對乙○○以外之
    其他歹徒根本無法指認，亦從未指認過被告參與本件搶案。
    況被害人丙○○證稱：搶伊之歹徒所騎的是深色機車（見鹽
    埕分局警卷第10頁），而被告名下之XTF-510 號機車係銀色
    ，有行車執照1 份附卷可參（見96偵22851 號卷第21頁）。
    從而，尚難依丙○○之證述，遽認被告有上開犯行。
(四)、綜上論述，證人乙○○之指述既有重大瑕疵而難以採信，而
    被害人丙○○之指述又不能證明被告有參與本件搶奪犯行，
    顯乏積極證據足為被告不利之認定，本院復查無其他積極證
    據足認被告確有公訴人所指搶奪犯行，自不得僅因乙○○與
    被告前為高職同學，彼此交情匪淺，即以乙○○應無故意誣
    陷被告之情形，而認定被告犯有上開罪行。故本案依卷內證
    據尚未達通常一般人均不致有所懷疑，而得確信其為真實之
    程度，而仍有合理之懷疑存在，尚無從使本院得被告有罪之
    確信，揆諸前開法條及判例意旨，被告之犯罪即屬不能證明
    。
五、原審因而以不能證明被告犯搶奪罪，而為被告無罪之諭知，
    核無違誤；檢察官上訴意旨，猶執前詞，指摘原判決不當，
    為無理由，應予駁回。
據上論斷，應依刑事訴訟法第368 條，判決如主文。
本案經檢察官林敏惠到庭執行職務。
中    華    民    國    99    年    3     月    11    日
                  刑事第一庭    審判長法  官  周賢銳
                                      法  官  施柏宏
                                      法  官  黃仁松
以上正本證明與原本無異。
如不服本判決應於收受本判決後10日內向本院提出上訴書狀，其
未敘述上訴理由者，並得於提起上訴後10日內向本院補提理由書
狀（均須按他造當事人之人數附繕本）「切勿逕送上級法院」。
中    華    民    國    99    年    3     月    11    日
                                      書記官  林家煜

司法院資訊處製作；財團法人民間司法改革基金會備份。
